【裁判字號】    98,訴,3221
【裁判日期】    981217
【裁判案由】    公共危險等
【裁判全文】
臺灣臺中地方法院刑事判決              98年度訴字第3221號
公  訴  人  臺灣臺中地方法院檢察署檢察官
被      告  乙○○
            甲○○
上列被告等因公共危險等案件，經檢察官提起公訴（98年度偵字
第1473號），本院判決如下：
    主    文
乙○○、甲○○均無罪。
    理    由
一、公訴意旨略以：被告乙○○及甲○○（乙○○之婿）均居住
    於臺中縣太平市○○路106號，明知上址坐落之土地即乙○
    ○所有之臺中縣太平市○○段335之1地號土地之前端道路，
    係提供臺中縣太平市○○路110巷居民進出之通道，並已由
    乙○○之父許阿和與楊培參訂約提供楊培參通行，詎：
（一）被告甲○○竟基於以強暴妨害他人行使權利之犯意，於民
      國97年4月7日、14日、15日等數日內某時，在上址土地之
      前端道路，停放其所有之自小客車1輛數次，強行妨害楊
      培參行使通行該道路之權利。
（二）復因乙○○為避免甲○○之上述車輛遭受日曬雨淋，乃與
      甲○○共同基於壅塞陸路之犯意聯絡及行為分擔，於同年
      5月16日由乙○○僱請不知情之柯昆宏，並由甲○○偕同
      在場，在上址土地之前端道路，施作鐵製車棚架（含鐵柱
      2根），而壅塞上述110巷居民進出之通道，致生往來之危
      險。
（三）嗣因上述鐵製車棚架於98年1月10日為臺中縣政府派員拆
      除，甲○○復基於以強暴妨害他人行使權利之犯意，於98
      年1月14日某時，在上址土地前端之道路，擺放其所有之
      自小客車等物數次，強行妨害楊培參行使通行該道路之權
      利。
（四）因認被告乙○○與被告甲○○就上開（二）部分共同涉有
      刑法第185條第1項之壅塞陸路致生往來之危險罪嫌；另被
      告甲○○所為上開（一）、（三）部分則涉有刑法第304
      條第1項以強暴妨害人行使權利罪嫌。
二、按犯罪事實應依證據認定之，無證據不得推定其犯罪事實；
    刑事訴訟法第一百五十四條定有明文。如未能發現相當證據
    ，或證據不足以證明，自不能以推測或擬制之方法，以為裁
    判基礎（最高法院40年臺上字第86號判例參照）；又告訴人
    之告訴，係以使被告受刑事訴追為目的，是其陳述是否與事
    實相符，仍應調查其他證據以資審認，必須指訴無瑕疵可指
    ，而就其他方面調查又與事實相符，始足採為判決之基礎（
    最高法院52年臺上字第1300號、32年上字第657號判例意旨
    參照）。且刑事訴訟法第161條第1項規定：檢察官就被告犯
    罪事實，應負舉證責任，並指出證明之方法，因此檢察官對
    於起訴之犯罪事實，應負提出證據及說服之實質舉證責任。
    其所提證據之證明力必須達於使法院確信起訴之犯罪事實為
    真實程度，倘其所提出之證據，不足為被告有罪之積極證明
    ，或其闡明之證明方法，無從說服法官以形成被告有罪之心
    證，而有合理懷疑存在者，基於無罪推定之原則，即應為被
    告無罪判決之諭知。
三、本院之判斷：
（一）程序方面：按被告以外之人於審判外之陳述，雖不符刑事
      訴訟法第159條之1至第159條之4之規定，而經當事人於審
      判程序同意作為證據，法院審酌該言詞陳述  或書面陳述
      作成時之情況，認為適當者，亦得為證據。當事人、代理
      人或辯護人於法院調查證據時，知有第一百五十九條第一
      項不得為證據之情形，而未於言詞辯論終結前聲明異議者
      ，視為有前項之同意。」，刑事訴訟法第159條之5定有明
      文。查本件檢察官所舉所有書面及言詞陳述之證據能力，
      經被告於本院行準備程序時均表示均同意列為證據，且迄
      言詞辯論終結前亦未聲明異議，本院審酌該等供述證據之
      取得過程並無瑕疵，與本案待證事實間復具有相當之關聯
      性，以之為本案證據尚無不當，自得採為證據，先此敘明
      。
（二）實體部分：
   1、訊據被告乙○○、甲○○對於上開共同施作鐵製車棚架；
      被告甲○○對於上開停放自用小客車等情均不否認，然2
      人均堅詞否認有壅塞陸路致生往來危險罪嫌；被告甲○○
      並否認有以強暴方式妨害人行使權利之犯嫌，被告乙○○
      辯稱：沒有要壅塞陸路的犯意，且現場載重三噸以下的小
      貨車還是可以通過等情，而甲○○除辯以上述乙○○所稱
      之詞外，並以：從93年起就已經開始停放車輛，隔壁鄰居
      也是如此處理，不是故意要擋別人的路等語置辯。被告2
      人對於起訴書所列的事實部分，均不否認，並有臺中縣太
      平市○○段335之1地號土地謄本（交查卷第61頁）、臺中
      縣太平市○○段335之1地號土地增值稅繳款證明書（交查
      卷第58頁）、二等親資料查詢結果表（交查卷第44頁）各
      1 份、97年5月16、19、22日拍攝之照片6張（他卷第18至
      20 頁）、98年1月14日拍攝之照片2張（98偵1473/第11頁
      ）、告訴人提供之土地登記簿謄本（他卷第4頁至第7頁）
      、地籍圖謄本（他卷第8頁）、97年4月7、14、15日拍攝
      之照片（他卷第15頁至第17頁）、現場照片（他卷第27頁
      ），及臺中縣太平地政事務所土地複丈成果圖1份（他卷
      第47頁）、檢察官履勘現場筆錄暨照片（交查卷第47頁至
      第51頁）、臺中縣政府97年7月30日函（交查卷第70頁至
      第73頁）等資料在卷可為佐證，此部分事實應可認定。因
      此
      本件所應審就的重點，應在於被告所為上開行為，究竟與
      刑法第185條第1項之壅塞陸路致生往來之危險罪、第304
      條第1項以強暴妨害人行使權利罪之構成要件是否該當。
   2、而按刑法第185條第1項之妨害公眾往來安全罪，須行為人
      有故意為損壞或壅塞陸路、水路、橋樑，或其他公眾往來
      之設備，或以他法致生往來之危險者，始可成立，以有形
      之障礙物，截斷或杜絕公眾往來之設備而言，若行為人僅
      在路旁堆置雜物，尚未致生往來危險，即不成立該罪（最
      高法院75年度臺上字第6739號、416號、94年度臺上字第
      3724號、78年度臺上字第4161號判決要旨參照）。「所謂
      壅塞，係指以有形之障礙物，遮斷公眾往來之設備者而言
      ，如僅堆集物品於道旁，尚不得謂為壅塞。」（最高法院
      75年度臺上字第7081號判決要旨參照）。「原判決事實認
      定被告將既成之巷道口，以鐵條圍堵，使原寬3.6公尺，
      僅餘1公尺云云，可見並未阻絕通行，有無致生公眾往來
      之具體危險不無疑問。」（最高法院78年度臺上字第4161
      號判決要旨參照）。「原判決事實僅認定上訴人將○○公
      司所有物料，長期堆置於公司前之道路兩側，致該路段突
      然縮小，而對其堆置物料是否已截斷或杜絕公眾往來之設
      備，並未明確認定詳細記載；且依其所載尚留有一汽車道
      之情形，則是否與『壅塞陸路』之要件相符，殊有研求之
      餘地，原判決就此未予說明，自有理由不備之違誤。」（
      最高法院94年度臺上字第3724號判決要旨參照）。另刑法
      第304條之強制罪，係指以直接或間接對特定人之身體或
      財物行使有形之強暴力，或顯示或通知以將加害之意思，
      而使人心生畏懼，對於特定人加以脅迫或威逼之方式，而
      妨害人行使權利之行為。如行為人之行為，並不構成「強
      暴、脅迫」手段，則該行為縱使對於他人行使權利不無影
      響，然此僅屬是否構成民事排除侵害之理由，不能以刑事
      責任處罰行為人。
   3、被告2人所為在臺中縣太平市○○段335之1地號上前端道路
      ，施作鐵製車棚架之行為，並無構成刑法上185條之1壅塞
      陸路致生往來之危險罪。
 （1）關於被告2人施作車棚架之地點，告訴人雖質疑，被告2人
      原搭之設鐵製車棚架，是否已超出臺中縣太平市○○段33
      5之1地號界外，而有佔用其他土地壅塞道路之情形（交查
      卷第59頁），然據地政機關測量結果，被告2人所搭設之
      鐵架車棚，其最外緣之鐵柱2根，尚在界址線內，此有臺
      中縣太平地政事務所土地複丈成果圖1紙在卷可稽（偵卷
      第57頁）。是此部分，應無告訴人所懷疑之情形。
 （2）再被告2人設置之鐵架車棚距路口鐵皮屋緣有240公分，偵
      察機關於履勘現場時，正好有一部1200CC之小貨車經過，
      需小心但可通行等情，此亦有履勘現場筆錄在卷可憑（偵
      卷第47頁）。而對於該處平常車輛通行的情形，證人呂木
      桂於偵查中證述：「那條路原本就是鋪設柏油；那條巷道
      以前可以通行15噸大貨車，現在約可以通行3噸半車子，
      但不可以會車」、「我認識楊培參約有10幾年，他以前開
      工廠就是走被告搭車棚那條路，可以通行15噸車子，現在
      只能通行3噸半車子」（他卷第41頁）、證人林塗金亦證
      述：「我住在臺中縣大里市○○路110巷10號約4年多，我
      是走110巷那條小巷，會經過乙○○住處旁邊道路出來，
      那是一條鋪設柏油道路，約15噸卡車可以進出，是無法會
      車」、「現在小貨車才可以出入，連轎車要過均有點困難
      」（他卷第39頁）等情，並有前開現場照片在卷可查，而
      依上開證據所示，被告2人所搭設之鐵製車棚並未完全阻
      絕道路，只是原來可以通行範圍的變狹，而使大型車輛無
      法進出，但小型之客、貨車，均可自由出入。而刑法第18
      5條第1項所稱之「壅塞」，其程度雖不以完全阻塞、全部
      遮斷陸路為必要，但必須使公眾已發生往來之具體危險為
      必要。是以，被告搭設鐵架之行為，雖確實使巷內的工廠
      經營者，在使用大型車輛運載貨物上發生困難，但對於一
      般民生出入之小型客、貨車，縱有駕駛人需小心通行之情
      形，但並非已處於隨時可能發生危險性之具體危險狀態。
      而該地號土地目前並無套繪資料及曾認定為現有巷道之情
      形，此亦有台中縣政府函（交查卷第70頁）在卷可稽，是
      以被告2人在自己所有，非現有巷道之土地上，搭建車棚
      使用之行為，雖已影響大型車輛往來交通，但並未達刑法
      第185條所稱「壅塞」陸路之程度，且亦無發生具體危險
      之情形，故此部分應不構成刑法185第1項之罪。
   4、被告甲○○在臺中縣太平市○○段335之1地號上前端道路
      ，停放自用小客車之行為，應不構成以強暴脅迫方式，妨
      害人行使權利之強制罪。
 （1）被告甲○○固坦承有在上開土地上停放車輛之行為。然而
      ，上開土地並非現有道路已如前述。行為人在自己所有，
      並非現有巷道的土地上停放車輛，縱使有對於他人使用之
      情形造成妨害，但此單純的「停車」行為，與刑法第304
      條所謂之「強暴」行為，並不相同。目前社會上，常存有
      「紅線停車」、「黃線停車」等等在不當場所、地點違規
      停車之情形，此種狀況亦當然對於其他用路人造成不便，
      甚至發生交通危險，除構成行政違規或有其他特殊情事應
      以刑法處罰之情形外，不能僅僅因為停車妨害其他用路人
      交通不便，就認為舉凡行為人有任意停放車輛之行為，一
      律屬於刑法上的「強暴」行為。舉重以明輕，被告在自己
      所有，並非現有巷道的土地上停放車輛，除有特定情形外
      ，不能即逕論以刑法第304條第1項之「強暴」行為。
 （2）又刑法第304條第1項之「強暴」行為，雖不以對人為必要
      ，對物強暴亦可能構成該條項之「強暴」行為。然而，強
      制罪之保護法益為個人意思形成自由及決定自由，行為人
      為強制罪之強暴、脅迫行為時，需對被害人之意思形成自
      由及決定自由加以侵害，始該當強制罪之強暴行為要件。
      例如故意攻擊被害人周遭物品，使被害人心理因受迫而產
      生壓力，致影響其自由意思之形成與決定等情。然而，被
      告縱使有將自己車輛，停放在自己土地上的行為，本院實
      在難以認定，這種停車行為是屬於對物的「強暴」行為，
      告訴人會因為被告的停車行為，在心理產生受有不當壓迫
      ，並進而影響告訴人自由意思的形成與決定。是以，本院
      認為被告甲○○上開停車行為，並非刑法第304條第1項所
      稱之「強暴」行為，被告該行為自然不構成該條之犯罪。
   5、末查，被告雖爭執卷附契約書（他案卷第9頁）之真實性
      ，但本院認為，起訴書所列刑法第185條第1項之罪，屬於
      保護社會法益之範疇，不會因為當事人雙方間曾私相約定
      簽訂契約，就可以隨意侵害社會法益，或使侵害行為具有
      阻卻違法事由之存在而不受罰。換言之，如果被告上開行
      為構成犯罪，縱使契約書為虛偽，也不會影響被告罪名的
      成立；如果被告行為不違法，縱使該契約為真實，也不會
      因此讓被告構成犯罪，充其量只是屬於民事上債務不履行
      之範疇。所以，被告是否構成本件犯罪，與該契約書是否
      真實無關，本院自無需審酌與待證事實不相關之證據，併
      此敘明。
（三）綜上所述，公訴人所提出之證據或所指出之證明方法，尚
      不足為不利於被告2人之認定，此外，本院復查無被告2人
      有公訴人所指犯公共危險罪或強制罪之積極證明，或說服
      本院形成被告2人必然有罪之心證。揆諸前開法條及判例
      意旨說明，被告2人犯罪自屬不能證明，應為被告2人無罪
      判決之諭知。
本案經檢察官丙○○到庭執行職務。
中    華    民    國    98    年    12    月    17    日
                  刑事第八庭    審判長法  官  許金樹
                                      法  官  洪俊誠
                                      法  官  劉國賓
以上正本證明與原本無異。
如不服本判決應於收受判決後10日內向本院提出上訴書狀，並應
敘述具體理由；其未敘述上訴理由者，應於上訴期間屆滿後20日
內向本院補提理由書（均須按他造當事人之人數附繕本）「切勿
逕送上級法院」。
                                      書記官  張隆成
中    華    民    國    98    年    12    月    17    日


司法院資訊處製作；財團法人民間司法改革基金會備份。
